臺灣臺南地方法院民事裁定　　　　　　 99年度監宣字第252號
聲　請　人　陳素娟
上列聲請人聲請監護宣告事件，經臺灣高雄地方法院於民國99年
11月9日以99年度監宣字第387號裁定移送本院管轄，本院裁定如
下：
    主      文
宣告趙素玲（女，民國○○年○月○○日生，身分證統一編號：Ｚ0000
00000號，住臺南市將軍區鯤溟里6鄰鯤溟48號）為受輔助宣告之
人。
選定林月娥（女，民國○○年○月○日生，身分證統一編號：Ｚ00000
0000號，住臺南市將軍區鯤溟里6鄰鯤溟48號）為受輔助宣告之
人趙素玲之輔助人。
聲請程序費用由受輔助宣告之人趙素玲負擔。
    理    由
一、按對於因精神障礙或其他心智缺陷，致其為意思表示或受意
    思表示，或辨識其意思表示效果之能力，顯有不足者，法院
    得因本人、配偶、四親等內之親屬、最近一年有同居事實之
    其他親屬、檢察官、主管機關或社會福利機構之聲請，為輔
    助之宣告，民法第15條之1第1項定有明文。次按，法院對於
    監護之聲請，認為未達民法第14條第1項之程度，而有輔助
    宣告之原因者，得依聲請或依職權以裁定為輔助之宣告，民
    事訴訟法第624條之3第1項亦定有明文。再按受輔助宣告之
    人，應置輔助人，民法第1113條之1第1項亦定有明文。
二、本件聲請意旨略以：趙素玲（女，民國○○年○月○○日生，身
    分證統一編號：Ｚ000000000號，住臺南市將軍區鯤溟里6鄰
    鯤溟48號）為聲請人之妹妹，趙素玲出生後因高燒不退致智
    能障礙，已不能為意思表示或受意思表示，或不能辨識其意
    思表示之效果，聲請人為此爰聲請對趙素玲為監護宣告。又
    聲請人為趙素玲之姐姐，趙素玲之事務向由聲請人負責處理
    ，是爰請選任聲請人擔任趙素玲之監護人，並指定趙素玲之
    母親林月娥為會同開具財產清冊之人。惟若趙素玲經鈞院為
    輔助宣告，則請選任聲請人擔任趙素玲之輔助人等語。
三、經查：
  （一）趙素玲（女，59年7月15日生，身分證統一編號：Ｚ0000
        00000號，住臺南市將軍區鯤溟里6鄰鯤溟48號）為聲請
        人之妹妹之事實，有戶籍謄本2件附卷可稽，揆諸上開
        規定，本件聲請人聲請對趙素玲為監護宣告，自屬有據
        。
  （二）又聲請人主張趙素玲於出生後因高燒不退致智能障礙，
        已不能為意思表示或受意思表示，或不能辨識其意思表
        示之效果乙節，固據聲請人提出趙素玲之中華民國身心
        障礙手冊影本1件、阮綜合醫療社團法人阮綜合醫院診
        斷證明書1件為證，惟本院囑託臺灣高雄地方法院法官
        於100年1月21日在鑑定人阮綜合醫療社團法人阮綜合醫
        院醫師陳三能面前訊問趙素玲時，趙素玲雖能回答其與
        媽媽同住、姐姐即聲請人沒有同住、衣服是媽媽買的、
        沒有自己買東西等語，但對於自己之住所及念哪所國小
        均回答不知道。又鑑定醫師對趙素玲為精神鑑定結果認
        ：「患者從小就有智能障礙，領有殘障手冊，目前病況
        患者無能力工作，都由家人照顧，適應能力差，認知功
        能較弱，必須由家人監督、保護、照顧，心智年齡大約
        六到九歲，而且長期在家人保護之下，處理外界行為經
        驗有所不足。已達到因其他心智缺陷，致其為意思表示
        或受意思表示，或辨識其意思表示效果之能力顯有不足
        。應該達到輔助宣告程度。」等語，有臺灣高雄地方法
        院100年1月21日鑑定筆錄1件在卷可憑。是堪信趙素玲
        非完全不能為意思表示或受意思表示，亦非完全不能辨
        識其意思表示之效果，未達應受監護宣告之程度，惟其
        為意思表示或受意思表示，或辨識其意思表示效果之能
        力，顯有不足，從而，聲請人聲請監護宣告，尚屬有間
        ，惟趙素玲仍有受輔助之必要，爰依職權以裁定為輔助
        之宣告。
四、次查，聲請人陳素娟為受輔助宣告之人趙素玲之二姐，其雖
    主張不論受輔助宣告之人趙素玲在外被鄰居控告、遭惡人欺
    害，甚至生病開刀，皆由聲請人陪同受輔助宣告之人趙素玲
    進出警局、法院及醫院，只有聲請人才能出自真心地照護受
    輔助宣告之人趙素玲，自應由聲請人擔任受輔助宣告之人趙
    素玲之輔助人為宜，且聲請人與受輔助宣告之人趙素玲之同
    父異母之兄弟姊妹趙芳能、趙豐榮、趙美、趙美珠均贊同由
    聲請人擔任受輔助宣告之人趙素玲之輔助人等語，並提出同
    意書1件、印鑑證明5件、戶籍謄本數件為證，惟受輔助宣告
    之人趙素玲之母親林月娥及大姐陳紫菁均不同意由聲請人擔
    任受輔助宣告之人趙素玲之輔助人，林月娥並向本院表示伊
    願意擔任受輔助宣告之人趙素玲之輔助人，受輔助宣告之人
    趙素玲之大姐陳紫菁也會幫忙伊處理受輔助宣告之人趙素玲
    之事務等語，且受輔助宣告之人趙素玲於本院審理時亦稱：
    伊與媽媽（即林月娥）同住，都是媽媽在照顧伊，聲請人陳
    素娟沒有與伊同住，以前如果伊生病係由聲請人帶伊去看醫
    生。以後如果要處理決定事情，希望由媽媽與大姐（即陳紫
    菁）幫忙，因聲請人會打媽媽，故伊不要聲請人幫伊決定事
    情等語（詳見100年4月25日訊問筆錄）。綜上，本院審酌林
    月娥為受輔助宣告之人趙素玲之母親，彼此關係最為親近，
    且林月娥與受輔助宣告之人趙素玲同住，負責照顧受輔助宣
    告之人趙素玲，林月娥有意願擔任受輔助宣告之人趙素玲之
    輔助人，受輔助宣告之人趙素玲亦向本院表示希望由林月娥
    擔任其輔助人之意，是本院因認由林月娥擔任輔助人，最能
    符合受輔助宣告之人趙素玲之最佳利益，爰選定林月娥為受
    輔助宣告之人趙素玲之輔助人。
五、依民事訴訟法第依民事訴訟法第624條之1第3項、第608條第
    1項，裁定如主文。
中    華    民    國   100    年    4     月    29    日
                  家事法庭    法  官  葉惠玲
正本係照原本作成。
如不服本裁定關於選定輔助人之部分，應於送達後十日內向本院
提出抗告狀，並繳納抗告費新臺幣1千元；其餘關於輔助宣告之部
分，不得抗告。
中    華    民    國   100    年    4     月    29    日
                              書記官  謝麗首